【裁判字號】    98,易,42
【裁判日期】    980420
【裁判案由】    侵占
【裁判全文】
臺灣桃園地方法院刑事裁定                98年度易字第42號
公  訴  人  臺灣桃園地方法院檢察署檢察官
被      告  丙○○
                      1弄9號.
            甲○○
                      樓
上二人共同
選任辯護人  蕭萬龍律師
            張百欣律師
上列被告因侵占案件，經檢察官提起公訴（96年度調偵字第40號
），本院裁定如下：
    主  文
公訴駁回。
    理  由
一、公訴意旨略以：被告丙○○、甲○○於民國85年間，與游麗
    慧、李惠娟、楊婉卿、乙○○、曾詠善共同集資新臺幣（下
    同）7,000,000 元，在桃園縣桃園市○○○○街148 號成立
    私立吉力兒幼稚園（下稱吉力兒幼稚園），原議定由丙○○
    擔任該幼稚園之負責人，惟於86年3 月22日向桃園縣政府申
    請立案時，又改由甲○○擔任負責人，而丙○○、甲○○在
    執行吉力兒幼稚園之經營、管理業務時，竟基於意圖為自己
    不法所有之概括犯意聯絡，自86年9 月間起，迄92年7 月間
    止，被告2 人利用管理、保管供吉力兒幼稚園使用之存摺之
    便，連續以提領現金、轉帳方式，侵占屬於吉力兒幼稚園全
    體合夥人應分配之盈餘共計19,416,117元。因認被告丙○○
    、甲○○涉犯刑法第336 條第2 項之業務侵占罪嫌，並提出
    告訴人乙○○、證人楊婉卿之證詞及長橋聯合代書會計師事
    務所查核報告書暨說明書1 份、扣案之會計憑證、帳冊為證
    明之方法。
二、按刑事訴訟法第161 條第1 項規定「檢察官就被告犯罪事實
    ，應負舉證責任，並指出證明之方法」；因此，檢察官對於
    起訴之犯罪事實，應負提出證據及說服之實質舉證責任。同
    法條第2 項規定「法院於第一次審判期日前，認為檢察官指
    出之證明方法顯不足認定被告有成立犯罪之可能時，應以裁
    定定期通知檢察官補正，逾期未補正者，得以裁定駁回起訴
    。」，該條項之立法理由謂「為確實促使檢察官負舉證責任
    及防止其濫行起訴，基於保障人權之立場，允宜慎重起訴，
    以免被告遭受不必要之訟累，並節約司法資源之使用。」等
    語，是以，檢察官起訴時所指出之證明方法顯不足認定被告
    有成立犯罪之可能，且尚有其他證據可資調查時，應由法院
    依上開規定裁定命檢察官補正，以實踐檢察官起訴時所應負
    實質舉證之義務，固不待言；若檢察官起訴時所指出之證明
    方法顯不足認定被告有成立犯罪之可能，且已無其他積極證
    據可資調查，此一情形原不得起訴，為使人民能免於原本無
    須接受之應訴不利益，並維護公平法院之角色，法院更應於
    檢察官無法舉證之時以裁定駁回公訴，方合於前開立法意旨
    。刑事訴訟法第251 條第1 項規定「檢察官依偵查所得之證
    據，足認被告有犯罪嫌疑者，應提起公訴」，所謂「足認有
    犯罪嫌疑」，雖非要達到有罪判決所要求之「毫無合理懷疑
    」之確信程度，但亦非所謂的「有合理可疑」即足，而是指
    依偵查所得之事證足以判斷被告被起訴犯行「可能獲致有罪
    判決」而言（臺灣高等法院高雄分院94年度抗字第141 號、
    97年度抗字第193 號裁定參照）。
三、經查，本件公訴意旨認被告丙○○、甲○○自86年9 月間起
    迄92年7 月間止，以提領現金、轉帳方式，侵占吉力兒幼稚
    園之盈餘，惟於本院準備程序中，均未能明確特定被告2 人
    侵占吉力兒幼稚園全體合夥人盈餘之時間、金額、方法為何
    ；又公訴意旨認被告2 人侵占金額共19,416,117元屬吉力兒
    幼稚園之盈餘等情，無非係以長橋聯合代書會計師事務所查
    核報告及說明書為證據方法，然細譯前開查核報告之內容，
    僅記載：「收入部分因僅有收入傳票，並未檢附收入明細表
    及收費收據，收入金額未檢附存摺或銀行對帳單供核，故無
    法勾稽收入金額之正確性，又雖檢附學員名冊，但未檢附收
    費收據故無法查核。而就費用部分，92年度僅有傳票，並無
    帳冊及當年度所得及損益計算表，亦無法查核。」，而依前
    開查核書所附之吉力兒幼稚園86-91 年執行業務所得損益計
    算表之記載，僅顯示該幼稚園年年虧損之情況，而會計師張
    永煬於偵查中亦證述：「（前開查核書）是依扣案的帳冊資
    料做的，經過查核從86年度到91年度年年虧損，情形如同損
    益表。」等語，是遍觀全案卷證資料，依客觀之論理與經驗
    法則，自形式上審查，已難認吉力兒幼稚園於86-91 年間有
    任何盈餘，公訴人非僅未能指出起訴意旨所載之19,416,117
    元之盈餘係如何計算得知，亦未能明確指出被告2 人於何時
    、何地、以何種方式為侵占之犯行，嗣本院於98年2 月17日
    裁定通知檢察官應於裁定送達後30日內補正被告2 人犯罪之
    證據並指出證明之方法補正，檢察官收受該裁定後，並未提
    出其他足以認定公訴人所指犯罪構成要件之證據及實質之舉
    證補正資料，自無足補強被告2 人有何侵占之犯行，本院依
    客觀之論理與經驗法則，自形式上審查，認檢察官指出之證
    明方法，顯不足認定被告2 人有成立犯罪之可能，為免被告
    2 人不必要訟累，並節約司法資源，實踐立法意旨，本院自
    應依前揭法律之規定，裁定駁回公訴，而無庸迨進入審理程
    序後，始對被告為無罪判決。
中    華    民    國    98    年    4     月    20    日
                  刑事第五庭  審判長法  官  潘 政 宏
                                    法  官  江 春 瑩
                                    法  官  張 詠 晶
以上正本證明與原本無異。
如不服本裁定，應於裁定送達後5 日內，向本院提出抗告狀（應
附繕本）。
                                    書記官  王 峻 宏
中    華    民    國    98    年    4     月    28    日


司法院資訊處製作；財團法人民間司法改革基金會備份。
